最高法院民事判決　　　　　　　　　　　　　　　九十一年度台上字第一七一０號
　　上　訴　人　甲○○
　　訴訟代理人　李春錦律師
　　被 上訴 人　乙○○
　　訴訟代理人　許雅芬律師
　　　　　　　　鄭嘉慧律師
　　　　　　　　江信賢律師
右當事人間請求返還借款等事件，上訴人對於中華民國八十九年十二月十九日台灣高
等法院高雄分院第二審判決（八十八年度上字第七０號），提起上訴，本院判決如左
：
    主  文
原判決廢棄，發回台灣高等法院高雄分院。
    理  由
本件被上訴人主張：上訴人於民國七十九年十二月一日、同年月十七日及八十年二月
一日分別向伊借款，依序為新台幣（下同）一百萬元、七十五萬元及一百五十萬元，
伊已依上訴人指示將款項入上訴人所經營之呂發起營造有限公司（下稱呂發起公司
）設於銀行之帳戶，上訴人並簽發到期日為八十年六月十五日，面額各為一百萬元及
七十五萬元之本票二紙，及八十年七月十五日，面額一百五十萬元之本票一紙交付伊
，以擔保上開借款之償還。嗣清償期陸續屆至，惟上訴人並未清償，而伊之本票票款
請求權亦罹於消滅時效等情，依消費借貸之法律關係及票據法第二十二條第四項規定
，求為命上訴人給付伊三百二十五萬元，及其中一百七十五萬元自八十年六月十六日
起，其餘一百五十萬元自八十年七月十六日起，均至清償日止按年息百分之五計算之
利息之判決。
上訴人則以：系爭款項係被上訴人之母郭胡阿雪所有，投資於呂發起公司。伊未向上
訴人借款，兩造間並無消費借貸關係存在等語，資為抗辯。
原審維持第一審所為上訴人敗訴之判決，駁回其上訴，係以：系爭款項業已入呂發
起公司之帳戶，上訴人亦不否認其簽發系爭本票之目的係擔保系爭款項之返還，而金
錢借貸通常係由借款人書立借款憑證交付貸與人，故應認被上訴人就其所主張兩造間
就系爭款項有消費借貸關係存在之事實，已盡其舉證責任。上訴人雖以前揭情詞置辯
。然查參與投資，不保證一定能獲得利潤，系爭款項如為郭胡阿雪用以投資於呂發起
公司，上訴人實無簽發系爭本票以擔保返還系爭款項之必要，否則豈非投資者必能獲
得利潤而毋庸承擔虧損之風險。況系爭款項倘為郭胡阿雪所有，投資於呂發起公司，
何以不以呂發起公司為系爭本票之發票人，並以郭胡阿雪為受款人，以釐清其法律關
係。又郭胡阿雪業已證明其係受被上訴人之委託辦理款手續，上訴人復為呂發起公
司之負責人，其指示被上訴人將系爭款項入呂發起公司之帳戶，合於常情。足見上
訴人確向被上訴人借貸系爭款項，上訴人抗辯：兩造間並無消費借貸關係存在等語，
為無足採。故被上訴人依消費借貸之法律關係，請求上訴人給付三百二十五萬元及其
利息，為有理由，應予准許等詞，為其判斷之基礎。
查票據乃文義證券及無因證券，其權利依票據文義而發生，與其基礎之原因關係各自
獨立，尚難以執有票據之事實，即認執票人所主張之原因關係確係存在。上訴人否認
兩造間有消費借貸關係存在，依舉證責任分配之原則，自應由被上訴人負責舉證證明
兩造就系爭款項有成立消費借貸之合意。原審徒以被上訴人執有上訴人簽發之本票及
上訴人為呂發起公司之負責人，即認上訴人確有向被上訴人借貸系爭款項，兩造間有
消費借貸關係存在，進而為上訴人敗訴之判決，殊嫌率斷。上訴論旨，指摘原判決不
當，求予廢棄，非無理由。
據上論結，本件上訴為有理由，依民事訴訟法第四百七十七條第一項、第四百七十八
條第一項，判決如主文。
中      華      民      國    九十一    年      八      月    二十九    日
                              最高法院民事第三庭
                                  審判長法官  林  奇  福
                                        法官  陳  國  禎
                                        法官  李  彥  文
                                        法官  陳  重  瑜
                                        法官  吳  麗  女
      右正本證明與原本無異
                                              書  記  官
中      華      民      國    九十一    年      九      月     十三     日
                                                                        ｖ
